臺灣高雄地方法院民事判決　九十一年度保險字第一號
　　原　　　告　乙○○
　　　　　　　　戊○○
　　　　　　　　丁○○
　　　　　　　　甲○○
　　　　　　　　丙○○
　　法定代理人　己○○○
　　法定代理人　庚○○
　　訴訟代理人　辛○○
右當事人間給付保險金事件，本院判決如左：
    主    文
原告之訴及假執行之聲請均駁回。
訴訟費用由原告負擔。
    事    實
甲、原告方面：
  一、聲明：求為判決：
  （一）被告應給付原告新台幣（下同）壹佰貳拾萬元，及自起訴狀繕本送達被告
        之翌日起至清償日止，按年息百分之五計算之利息。
  （二）訴訟費用由被告負擔。
  （三）原告願供擔保，請准宣告假執行。
  二、陳述：
  （一）原告六人之被繼承人李添興於民國八十八年九月四日十八時二十分許，駕駛
        訴外人李國禮所有、向被告投保強制汽車責任保險之車牌號碼ＶＦ－四０八
        一號自小客車，搭載乘客蔡文生、吳春美，沿省道台十九線公路由阿蓮鄉往
        岡山鎮方向行駛，行經阿蓮橋前二百公尺處因車速過快且超車不慎，致與前
        方不明砂石車擦撞後失控衝入路旁田地，李添興因此身受重傷送醫急救，延
        至八十九年十一月三十日死亡。
  （二）按因汽車交通事故致受害人體傷、殘廢或死亡者，加害人不論有無過失，在
        相當於本法規定之保險金額範圍內，受害人均得請求保險賠償給付。保險人
        於被保險汽車發生汽車交通事故時，依本法規定對受益人給付保險金。前項
        給付，應於理賠申請案提出申請後五日內確定賠償金額，並應於十日內為之
        。本法所稱受益人係指下列各款之人：死亡給付之受益人，為受害人之繼承
        人。強制汽車責任保險法第五條、第二十三條、第十條第二款定有明文。本
        件受害人李添興雖駕車超速、超車不慎因而擦撞前車肇事，惟不論其有無過
        失，均得請求保險給付。本件原告乙○○、戊○○、丁○○、甲○○、丙○
        ○為受害人李添興之子女，原告己○○○為其妻，均為共同繼承人，詎原告
        向被告請求保險給付，竟以警方資料不全遭拒絕，原告又向被告表示事故發
        生時有乘客蔡文生及吳春美二人同車，且訴外人蔡文生坐於右側前座，目睹
        肇事經過，然被告仍拒不理賠，原告乃提起本件訴訟。
  三、證據：提出道路交通事故證明書、救護紀錄表、死亡證明書、被告公司函、存
      證信函、交通部公路局高雄區監理所函、診斷證明書等件為證，並請求訊問證
      人蔡文生、吳春美。
乙、被告方面：
  一、聲明：如主文所示。
  二、陳述：本件車禍受害人李添興於八十八年九月四日發生車禍事故，並於八十九
      年十一月三十日因敗血症死亡，然阿蓮派出所卻於九十年一月三十一日始出具
      交通事故證明書，嗣經被告向阿蓮派出所查證結果，開具此證明書者，非當時
      處理本案之警員，該警員亦未知有人傷亡，且該案件並無現場肇事圖及照片。
      是受害人死亡原因是否與車禍有因果關係、本件車禍是否非單一事故，均未見
      原告舉證證明，依強制汽車責任保險法第三十二條第一項第一款、第二款及施
      行細則第三條之規定，原告提起本件訴訟，應無理由。
  三、證據：提出車輛肇事電話登記簿、強制汽車責任保險單條款等件為證。
丙、本院依職權向阿蓮派出所函調本件車禍之現場圖、交通事故調查表、向峰田醫院
    函詢李添興之死亡原因為何，是否為本件車禍所導致、向高雄榮民總醫院函詢李
    添興於本件車禍送醫急救時之情況如何、住院後恢復情況如何，並依職權訊問證
    人洪英俠、葉桂榮。
　  理　　由
一、原告起訴主張：原告六人之被繼承人李添興於八十八年九月四日十八時二十分許
    ，駕駛訴外人李國禮所有、向被告投保強制汽車責任保險之車牌號碼ＶＦ－四０
    八一號自小客車，搭載乘客蔡文生、吳春美，沿省道台十九線公路由阿蓮鄉往岡
    山鎮方向行駛，行經阿蓮橋前二百公尺處因車速過快且超車不慎，致與前方不明
    砂石車擦撞後失控衝入路旁田地，李添興因此身受重傷送醫急救，延至八十九年
    十一月三十日死亡。原告以受害人李添興之繼承人即系爭強制汽車責任保險受益
    人之身分向被告請求保險給付，卻遭被告拒絕，乃提起本件訴訟等語。被告則以
    ：系爭車禍之受害人李添興於八十八年九月四日發生車禍事故，並於八十九年十
    一月三十日因敗血症死亡，且該件車禍事故並無現場肇事圖及照片，是受害人死
    亡原因是否與車禍有因果關係、本件車禍是否非單一事故，均未見原告舉證證明
    等語資為抗辯。
二、本件原告主張訴外人李添興於八十八年九月四日因駕駛訴外人李國禮所有、向被
    告投保強制汽車責任保險之車牌號碼ＶＦ－四０八一號自小客車發生車禍受有頭
    部外傷致腦出血，經急救後仍昏迷呈植物人狀態，至八十九年十一月三十日併發
    敗血症死亡之事實，有兩造所不爭執之道路交通事故證明書、救護紀錄表、死亡
    證明書、峰田醫院函、高雄榮民總醫院函附病歷資料查詢函覆表、湖內分局函附
    報告為證，核與證人蔡文生、吳春美及處理本件車禍警員洪英俠到庭所證相符，
    堪信原告此部分之主張為真實。
三、按強制汽車責任保險法係採責任保險法制，其立法目的一方面在於使汽車交通事
    故之受害人得直接請求保險賠償給付，迅速獲得保障，他方面係使加害人依法應
    負賠償責任，而受賠償之請求時，得藉由保險契約之保障分散危險，在有限度之
    金額內免其責任，基此，責任保險人之義務乃在於代替被保險人向第三人賠償；
    再者，駕駛人於強制汽車責任保險中，依該法第八條之規定，係屬被保險人，而
    受害人於責任保險關係中乃所謂之第三人，此與所謂之被保險人或保險人均有所
    區別；另參諸本法第九條第一、二項將加害人及受害人分別加以規範限制其範圍
    ，及同法施行細則第三條第二項亦規定：「汽車交通事故僅涉及一輛汽車者，受
    害人不包括該汽車之駕駛人。」，則執上強制汽車責任保險法之立法目的及採責
    任保險之立法體制，強制汽車責任保險法顯將己車之駕駛人排除於受害人此保護
    對象之外，以明強制汽車責任保險法係屬責任保險之體制，亦即己車駕駛人之傷
    殘或死亡乃傷害保險之保障範圍，不能與強制汽車責任保險法之責任保險相混淆
    。職是，強制汽車責任保險法之保險人於被保險人駕駛被保險汽車發生交通事故
    ，致第三人傷殘死亡時，始負保險賠償之給付義務；對於被保險汽車駕駛人因交
    通事故所致之自身傷殘死亡，並不負任何保險賠償責任。至如涉及多車事故時，
    該駕駛人是否為強制汽車責任保險法保護之受害人，則視他車對其損害是否負有
    賠償責任。經查：本件原告係主張原告之被繼承人李添興駕駛被保險汽車因與不
    明砂石車擦撞致肇事死亡，所述縱令屬實，則本件受益人亦僅得以第三人即被害
    人李添興之繼承身分，向他車即該砂石車之保險公司請求保險金或向特別補償基
    金請求補償。茲死者李添興既屬被保險汽車之駕駛人，而非被害第三人，則基於
    強制汽車責任保險法係採責任保險法制及上開說明，即非強制汽車責任保險法保
    護之範疇，保險人即被告對己車駕駛人之傷亡，即無須依系爭保險契約給付保險
    金予該駕駛汽車之被保險人即李添興或其繼承人即原告。從而，原告依保險契約
    請求被告給付壹佰貳拾萬元，及自起訴狀繕本送達被告之翌日起至清償日止，
    按年息百分之五計算之利息，為無理由，應予駁回。
四、本件原告之訴既經駁回，其假執行之聲請即失所依據，應併予駁回。
五、本件事證已臻明確，兩造其餘攻擊防禦及舉證，核與判決之基礎無影響，爰不一
    一論述，併此敘明。
六、據上論結，原告之訴為無理由，依民事訴訟法第七十八條，判決如主文。
中　　　華　　　民　　　國　　九十一　　年　　　六　　　月　　二十八　　日
                              臺灣高雄地方法院民事第五庭
~B審判長法官  黃國川
~B法　　　官  吳為平
~B法　　　官　吳錦佳
右為正本係照原本作成。
如不服本判決，應於送達後廿日內，向本院提出上訴狀並表明上訴理由，如於本
判決宣示後送達前提起上訴者，應於判決送達後十日內補提上訴理由書（須附繕本）。
中　　　華　　　民　　　國　　九十一　　年　　　六　　　月　　二十八　　日
~B法院書記官　馮欽鳳
